【裁判字號】    97,消債更,1566
【裁判日期】    980123
【裁判案由】    更生事件
【裁判全文】
臺灣板橋地方法院民事裁定          97年度消債更字第1566號
聲  請  人  甲○○
上列當事人因消費者債務清理事件聲請更生，本院裁定如下：
    主  文
聲請駁回。
聲請費用由聲請人負擔。
    理  由
一、按債務人與金融機構協商成立者，不得聲請更生或清算，但
    因不可歸責於己之事由，致履行顯有重大困難者，不在此限
    ；本條例施行前，債務人依金融主管機關協調成立之中華民
    國銀行公會會員辦理消費金融案件無擔保債務協商機制與金
    融機構成立之協商，準用前項之規定，消費者債務清理條例
    第151 條第5 項、第6 項分別定有明文。再聲請更生或清算
    不合程式或不備其他要件者，法院應以裁定駁回之，但其情
    形可以補正者，法院應定期間先命補正，復為同條例第8 條
    所明定。依其立法理由可知，債務清償方案成立後，固由債
    務人按其條件履行，惟需於其後發生情事變更，在清償期間
    收入或收益不如預期，致該方案履行困難甚或履行不能，因
    不可歸責於己，始能聲請更生或清算。此項規定旨在避免債
    務人任意毀諾已成立之協商，濫用更生或清算之裁判上債務
    清理程序，蓋以債務清償方案係經當事人行使程序選擇權所
    為之債務清理契約，債務人應受該成立之協議所拘束。債務
    人既已與金融機構協商成立，如認該協商方案履行有其他不
    適當情形，自仍應再循協商途徑謀求解決。
二、本件更生聲請意旨略以：其因有不能清償債務之情事，目前
    債務總金額為新臺幣（下同）1,319,105 元，消費者債務清
    理條例施行前，曾於民國95年間依照中華民國銀行公會會員
    辦理消費金融案件無擔保債務協商機制，與最大債權金融機
    構台新國際商業銀行股份有限公司（下稱：台新銀行）達成
    協商，雙方約定聲請人自95年6 月起，分80期，利率0.00%
    ，每月10日以23,505元依各債權銀行債權金額比例清償各項
    債務，直至全部清償為止，然其以開計程車為業，每月雖約
    有40,000元之收入，但於扣除油錢之後，每月則僅剩下10,0
    00元左右之進帳，而這僅是以96年之經濟狀況計算，97年起
    油價不斷上揚，致其每月甚而賺不到10,000元，再加上聲請
    人之車子已是7 、8 年之舊車，比較沒人願意搭乘，生意自
    然變差賺不了錢，想換工作別人又不錄用（見第39頁），故
    其具有不可歸責於己事由，懇請鈞院裁定開始更生等語。
三、經查：
（一）聲請人曾參與中華民國銀行公會會員辦理消費金融案件無
      擔保債務協商機制，與台新銀行成立協商乙節，據其提出
      財團法人金融聯合徵信中心債權人清冊等件在卷可稽，並
      有台新銀行97年10月24日台新債協97法字第10498 號函１
      份附卷可參，是聲請人具狀聲請更生，依上說明，自須符
      合「不可歸責於己之事由致履行顯有重大困難」之要件，
      方為適法。
（二）再聲請人以其收入扣除油錢每月僅餘10,000元左右，復因
      近年油價不斷上揚、生意變差等情致其收入減少，主張毀
      諾有不可歸責於己事由等語，然查，聲請人每月實收入僅
      約10,000元左右之主張，係屬協商當時可得預見並據以評
      估之事實，是聲請人既於自行斟酌其還款能力後，仍願簽
      署協議書，自應受該協議之拘束，若無情事變更或其他重
      大履行困難之事由發生，聲請人毀諾協商條件應屬無據。
      況聲請人陳稱每月約40,000元之收入，經本院於97年9 月
      25日裁定命其提出相關證明或紀錄，惟其僅提出如上開聲
      請意旨之陳述外，並未提出任何實證可供審酌，自難遽為
      採信。且縱聲請人所陳其收入扣除油錢後，每月僅餘10,0
      00元左右之收入為真，然聲請人自協商成立後至97年6 月
      間，均能持續依約履行協商條件，期間共清償26期587,91
      5 元（見本卷第77頁），足見聲請人自有資力籌措資金之
      來源，尚不因其收入之高低而受影響，是油價雖自97年起
      因故產生波動，應不致其達無法履行協商條件之程度，而
      聲請人據以為毀諾協商條件之事由，應屬無據。至目前銀
      行公會就曾經參加95年度債務協商機制成立而毀諾之債務
      人，提供「個別協商一致性方案」使能與銀行再進行個別
      協商程序，因此，聲請人倘認原協商條件嚴苛，尚非不得
      與台新銀行等債權人，再次進行解決債務之商談，以求得
      適當之解決方案，併予說明。
四、綜上所述，本件聲請人既無消費者債務清理條例第151 條第
    5 項但書所規定不可歸責於己之事由，其向本院聲請更生，
    應屬聲請之要件不備，且該欠缺又無從補正，依首揭條文之
    規定，自應駁回其更生之聲請，爰裁定如主文。
中    華    民    國    98    年    1     月    23    日
                            民事第三庭法  官  邱靜琪
上為正本係照原本作成
如不服本裁定，應於裁定送達後10日內，以書狀向本院提出抗告
，並繳納抗告費新臺幣1千元
中    華    民    國    98    年    2     月    3     日
                                      書記官  白俊傑


司法院資訊處製作；財團法人民間司法改革基金會備份。
